【裁判字號】    99,聲,56
【裁判日期】    990114
【裁判案由】    聲請具保停止羈押
【裁判全文】
臺灣彰化地方法院刑事裁定                99年度聲字第56號
聲  請  人
即指定辯護人  本院公設辯護人乙○○
被      告    甲○○
上列聲請人因被告強盜案件（本院98年度訴字第1480號），聲請
停止羈押及撤銷羈押，本院裁定如下：
    主  文
聲請駁回。
    理  由
一、聲請意旨略以：被告甲○○被起訴之加重強盜罪，業已辯論
    終結，被告雖陳稱對於犯案細節，因當時酒醉已不記得，但
    對於持刀行搶他人財物部分，始終供述一致，並未有脫免刑
    責之情，且被告於警詢時表示其犯罪動機為「沒工作，沒有
    錢吃飯，等警察來抓」等語，其動機本在於接受刑法制裁，
    聲請撤銷羈押，僅為預先處理瑣事，不必然即有逃亡之虞，
    為此聲請停止羈押、撤銷羈押，改命責付等語。
二、查被告因強盜案件，經本院訊問後，認依被告供述、證人證
    述及監視器翻拍畫面，足認其涉犯刑法第330 條第2 項、第
    1 項之加重強盜未遂犯行，犯罪嫌疑重大，且所犯為死刑、
    無期徒刑或最輕本刑為5 年以上有期徒刑之罪，非予羈押，
    顯難進行審判，而有羈押之必要，乃依刑事訴訟法第101 條
    第1 項第3 款規定，於民國98年8 月26日裁定羈押，並裁定
    自98年11月26日起延長羈押2 月，及自99年1 月26日起再予
    延長羈押2 月。
三、按刑事訴訟法第101 條第1 項第3 款規定，於被告犯該款規
    定之罪，犯罪嫌疑重大，且有相當理由認為有逃亡、湮滅、
    偽造、變造證據或勾串共犯或證人之虞，非予羈押，顯難進
    行追訴、審判或執行者，得羈押之。於此範圍內，該條款規
    定符合憲法第23條之比例原則，與憲法第8 條保障人民身體
    自由及第16條保障人民訴訟權之意旨，尚無牴觸。又刑事訴
    訟法第101 條第1 項第3 款規定之法理，實係因被告所犯為
    死刑、無期徒刑或最輕本刑為5 年以上有期徒刑之罪，可以
    預期將受重刑宣判，其為規避刑罰之執行而妨礙追訴、審判
    程序進行之可能性增加，國家刑罰權有難以實現之危險，是
    為防免其實際發生，在此維持重大之社會秩序及增進重大之
    公共利益之限度內（憲法第23條），乃具有正當性；從而，
    基於憲法保障人民身體自由之意旨，被告犯上開重罪條款且
    嫌疑重大者，仍應有相當理由認為其有逃亡、湮滅、偽造、
    變造證據或勾串共犯或證人等之虞，法院斟酌命該被告具保
    、責付或限制住居等侵害較小之手段，均不足以確保追訴、
    審判或執行程式之順利進行，此際予以羈押，方堪稱係屬維
    持刑事司法權有效行使之最後必要手段；是被告縱然符合上
    揭第3 款之羈押事由，法官仍須就犯罪嫌疑是否重大、有無
    羈押必要、有無不得羈押之情形予以審酌，非謂一符合該款
    規定之羈押事由，即得予以羈押，司法院大法官釋字第665
    號解釋闡述甚明。上揭解釋所稱「相當理由」，與同條項第
    1 款、第2 款法文內之「有事實足認有……之虞」（學理上
    解釋為「充分理由」）尚屬有間，其條件當較寬鬆。良以重
    罪常伴有逃亡、滅證之高度可能，係趨吉避凶、脫免刑責、
    不甘受罰之基本人性，倘一般正常之人，依其合理判斷，可
    認為該犯重罪嫌疑重大之人具有逃亡或滅證之相當或然率存
    在，即已該當「相當理由」之認定標準，不以達到充分可信
    或確定程度為必要。以量化為喻，若依客觀、正常之社會通
    念，認為其人已有超過百分之50之逃亡、滅證可能性者，當
    可認具有相當理由認為其有逃亡、滅證之虞。此與前2 款至
    少須有百分之80以上，始足認有該情之虞者，自有程度之差
    別。再其認定，固不得憑空臆測，但不以絕對客觀之具體事
    實為限，若有某些跡象或情況作為基礎，即無不可。至相關
    之事實或跡象、情況，鑑於此非屬實體審判之核心事項，自
    以自由證明為已足，並不排斥傳聞證據，斯不待言（最高法
    院98年度臺抗字第690 號、98年度臺抗字第703 號裁定意旨
    可資參照）。
四、經查：
  (一)被告所犯加重強盜罪，業經本院於99年1 月14日以98年度訴
    字第1480號判決處有期徒刑3 年4 月在案，而該罪為最輕本
    刑為7 年以上有期徒刑之罪，合於刑事訴訟法第101 條第1
    項第3 款所定羈押要件，且此項羈押原因迄仍存在。再觀諸
    被告前於警詢、偵訊時雖坦承犯行，惟於本院準備程序及審
    理時，即矢口否認犯行，供述避重就輕，所述內容與本院調
    查證據所得未盡相符，顯圖脫免刑責，其業經本院判決3 年
    4 月在案，該項刑度非輕，被告為規避刑罰之執行而妨礙審
    判及執行程序進行之可能性增加；又被告於偵訊時自述其強
    盜之動機為「沒工作，沒有錢吃飯」，且其係一人獨居等語
    ，觀諸其上揭應訊態度及生活狀況，依客觀、正常之社會通
    念，足認其有逃亡之相當或然率存在，命被告具保、責付或
    限制住居等侵害較小之手段，顯不足以確保審判及執行程序
    之順利進行，為避免國家刑罰權難以實現之危險，羈押被告
    乃為維持重大社會秩序所必要，自具有正當性，而仍有繼續
    羈押被告之必要。
  (二)聲請意旨雖稱被告就持刀行搶他人財物部分始終供述一致，
    並無脫免刑責之意。惟被告於本院審理時，係辯稱僅記得進
    入喜美超市，之後全然不復記憶，直至警察逮捕時才驚覺手
    中有刀云云，與其警詢、偵訊之自白迥不相符；另經本院勘
    驗被告警詢之錄音光碟，勘驗結果認被告於警詢時意識清楚
    ，對犯案經過皆能詳細陳述，並無絲毫記憶不清之情形，亦
    有本院勘驗筆錄1 份在卷可稽。觀諸上述各節，被告於本院
    審理時，供述顯然避重就輕，其畏罪卸責之情狀，已屬顯然
    。加以其一人獨居、無業之生活狀況，依客觀、正常之社會
    通念，堪認被告有逃亡之相當或然率存在。聲請意旨稱被告
    無逃亡之虞，尚屬無據。
五、綜上，本案羈押原因仍然存在，且仍有繼續羈押被告之必要
    ，聲請人聲請停止羈押及撤銷羈押，均無理由，應予駁回，
    爰裁定如主文。
中    華    民    國    99    年    1     月    14    日
                  刑事第一庭  審判長法  官  余仕明
                                    法  官  蔡家瑜
                                    法  官  楊舒嵐
以上正本證明與原本無異。
如不服本裁定，應於裁定送達後五日內向本院提出抗告狀(須附
抗告狀繕本 )。
中    華    民    國    99    年    1     月    14    日
                                    書記官  陳如玲

司法院資訊處製作；財團法人民間司法改革基金會備份。
